臺灣高等法院刑事裁定           
                                     110年度聲再字第24號
再審聲請人  
即受判決人  林廷昭


                  （現於法務部○○○○○○○○○○○執行中）
上列再審聲請人即受判決人因違反毒品危害防制條例案件，對於
本院106年度上訴字第1725號，中華民國106年11月29日第二審確
定判決（第一審案號：臺灣桃園地方法院105年度訴緝字第35號
，起訴案號：臺灣桃園地方檢察署103年度偵字第21587 號），
聲請再審，本院裁定如下：
    主  文
再審之聲請駁回。
    理  由
一、聲請再審意旨略以：再審聲請人即受判決人林廷昭與彭元君
    實係合資購買毒品，因購毒費用為聲請人先行墊付，故所購
    得毒品是由聲請人保管，事後才分配予彭元君，並向彭元君
    收取合資金額，此情業經證人彭元君於一審審理時證述詳實
    ，證人黃雅涵僅見彭元君向聲請人拿取毒品，對於事情始末
    原委並不清楚，故一審已據此判決聲請人無罪，二審無視上
    開合資購買毒品之事實，為打擊毒品犯罪，以聲情人為人頭
    改判有罪。以上均為新事實、新證據，爰依刑事訴訟法第42
    0條第1項第6款規定聲請再審。
二、按再審制度，係為發現確實之事實真相，以實現公平正義，
    而於案件判決確定之後，另設救濟之特別管道，重在糾正原
    確定判決所認定之事實錯誤，但因不能排除某些人可能出於
    惡意或其他目的，利用此方式延宕、纏訟，有害判決之安定
    性，故立有嚴格之條件限制。刑事訴訟法第420條第1項第6
    款原規定：「因發現確實之新證據，足認受有罪判決之人應
    受無罪、免訴、免刑或輕於原判決所認罪名之判決者」，作
    為得聲請再審原因之一項類型，司法實務上認為該證據，必
    須兼具新穎性（又稱新規性或嶄新性）及明確性（又稱確實
    性）二種要件，始克相當。晚近修正將上揭第一句文字，改
    為「因發現新事實、新證據，單獨或與先前之證據綜合判斷
    」，並增定第3 項為：「第1項第6款之新事實或新證據，指
    判決確定前已存在或成立而未及調查斟酌，及判決確定後始
    存在或成立之事實、證據。」放寬其條件限制，承認「罪證
    有疑、利歸被告」原則，並非祇存在法院一般審判之中，而
    於判罪確定後之聲請再審，仍有適用，不再刻意要求受判決
    人（被告）與事證間關係之新穎性，而應著重於事證和法院
    間之關係，亦即祇要事證具有明確性，不管其出現係在判決
    確定之前或之後，亦無論係單獨（例如不在場證明、頂替證
    據、新鑑定報告或方法），或結合先前已經存在卷內之各項
    證據資料（我國現制採卷證併送主義，不同於日本，不生證
    據開示問題，理論上無檢察官故意隱匿有利被告證據之疑慮
    ），予以綜合判斷，若因此能產生合理之懷疑，而有足以推
    翻原確定判決所認事實之蓋然性，即已該當。申言之，各項
    新、舊證據綜合判斷結果，不以獲致原確定判決所認定之犯
    罪事實，應是不存在或較輕微之確實心證為必要，而僅以基
    於合理、正當之理由，懷疑原已確認之犯罪事實並不實在，
    可能影響判決之結果或本旨為已足。縱然如此，不必至鐵定
    翻案、毫無疑問之程度；但反面言之，倘無法產生合理懷疑
    ，不足以動搖原確定判決所認定之事實者，仍非法之所許。
三、經查：
　㈠聲請人因違反毒品危害防制條例案件，經臺灣桃園地方法院
    以105 年度訴緝字第35號判決無罪，檢察官不服提起上訴，
    本院依憑聲請人之供述、證人彭元君、黃雅涵之證述、門號
    0000000000號行動電話照片及該門號與彭元君持用門號0000
    000000號行動電話之雙向通聯紀錄等相互勾稽，為綜合判斷
    ，以106年度上訴字第1725號撤銷原部分無罪判決，改判聲
    請人販賣第二級毒品（二罪），各處有期徒刑7年2月，應執
    行有期徒刑7年10月，並駁回其他上訴後，再經最高法院以1
    07年度台上字第3212號駁回上訴確定，有本院被告前案紀錄
    表在卷足憑，並經本院依職權調取該案卷宗核閱無誤。
　㈡聲請人於本院106年度上訴字第1725號案件審理時，即以：彭
    元君於一審審理時已明確證稱係與聲請人一起向他人購買毒
    品，並坦承偵查中是為報復聲請人始設詞誣陷，黃雅涵則係
    僅憑記憶而為證述，均不可採信云云，執為抗辯。本院原確
    定判決就聲請人前開辯詞，業已詳予指駁，並臚列證據逐一
    敘明得心證之理由，此觀原確定判決理由欄甲、貳、一、㈡
    至㈢，論述聲請人於附表編號1 、2 所示時間，在住處與彭
    元君見面後，以如附表所示數量及價格，販賣甲基安非他命
    予彭元君2 次之事實，除據證人彭元君於檢察官訊問時證述
    明確外，並經證人黃雅涵迭於檢察官訊問及一審審理時證述
    綦詳，衡以黃雅涵係彭元君之女友，因陪同彭元君至聲請人
    住處始認識聲請人，與聲請人並非熟識，亦無任何嫌怨仇隙
    ，且依聲請人所述其尚且曾幫助過黃雅涵，黃雅涵自無於具
    結擔保所言屬實之情形下，甘冒偽證嚴厲罪責追訴處罰風險
    ，刻意虛構不利事實誣陷聲請人，所言當屬徵而可信。況細
    繹黃雅涵於檢察官提示聲請人與彭元君間之雙向通聯紀錄後
    ，僅證述103 年5月15日及同年6 月3 日曾陪彭元君至聲請
    人住處購買毒品，而就103年6 月5 日部分表示不復記憶，
    就103 年6 月8 日、20日部分則明確表示並未陪同前往，若
    其有意誣陷聲請人，自可全盤指證均曾陪同前往，然其卻無
    此舉，益徵其證言真實可採。又聲請人與彭元君間僅係因買
    賣毒品而認識之普通朋友，茍無利得，衡情當無甘冒遭警查
    緝法辦重刑之危險，平白無端義務為彭元君代購毒品，堪認
    聲請人確係基於意圖營利而販賣甲基安非他命之故意，而為
    前述販賣第二級毒品犯行無疑。復於原確定判決理由欄貳、
    二、㈡，詳細說明彭元君雖於一審審理時證稱：警詢當時我
    因為心情不好，且與被告有不愉快，才會咬聲請人，其實我
    是與聲請人一起向他人購毒云云，惟並未敘明係因何事與聲
    請人有不愉快而起意誣指聲請人，於警詢及檢察官訊問時，
    亦均未曾提及任何與聲請人不愉快之事，且倘彭元君警詢時
    確係因心情不好，又與聲請人有所不愉快，始誣指聲請人販
    毒，何以於時隔3 個月後檢察官訊問時，仍具結證稱有於附
    表編號1 、2 所示時間向聲請人購買甲基安非他命之事？況
    依聲請人警詢時所陳，其與彭元君間非但並無不愉快，還曾
    多次無償轉讓甲基安非他命供彭元君施用，甚且因覺彭元君
    年紀尚輕，而勉勵其遠離毒品、努力工作，亦顯與彭元君於
    一審審理時證稱其當時與聲請人有不愉快云云，有所扞格。
    從而，彭元君上開於一審審理時所為係與聲請人一起向他人
    購毒之證述，非惟與其警詢及檢察官訊問時之證述前後不符
    ，亦與前揭聲請人警詢所陳，有所齟齬，顯係為配合聲請人
    辯解所為迴護之詞，自不足採。原確定判決已就聲請人之供
    述及證人彭元君、黃雅涵之證述予以調查斟酌，並綜合卷附
    聲請人使用門號0000000000號行動電話與彭元君持用門號00
    00000000號行動電話之雙向通聯紀錄，作為補強，認定聲請
    人於附表編號1 、2 所示時間，在住處以如附表所示數量及
    價格，販賣甲基安非他命予彭元君2 次之事實，復敘明彭元
    君於一審審理時所為與聲請人合資購毒之證述不足採信之理
    由，聲請意旨猶執陳詞，就本院原確定判決已經審酌之事項
    ，單憑己意否認犯罪，而對於原確定判決採證、認事有無違
    背經驗法則、論理法則等再為爭執，難認合於刑事訴訟法第
    420條第1項第6款、第3項規定之「新事實」、「新證據」。
四、綜上，本件原確定判決並無刑事訴訟法第420條第1項第6款
    所定得為再審之情形。聲請人依上開規定聲請再審，為無理
    由，應予駁回。
據上論斷，應依刑事訴訟法第434條第1項，裁定如主文。　
中　　華　　民　　國　　110 　年　　2 　　月　　26　　日
                  刑事第三庭    審判長法　官  張惠立
　　　　　　　　　　　　　　　　　　　法　官  劉兆菊
                                      法　官  廖怡貞
以上正本證明與原本無異。
如不服本裁定，應於收受送達後五日內向本院提出抗告狀。
                                      書記官  劉芷含
中　　華　　民　　國　　110 　年　　2 　　月　　26　　日
附表：
編號      販賣時間      販賣數量  販賣價格（新臺幣） 1  103 年5 月15日14時30分許 甲基安非他命1 包（重量不詳） 1000元  2  103 年6 月3 日20時許 甲基安非他命1 包（重量不詳） 1000元